【裁判字號】    88,訴,634
【裁判日期】    890229
【裁判案由】    偽造文書等
【裁判全文】
臺灣士林地方法院刑事判決                          八十八年度訴字第六三四號
    公  訴  人  臺灣士林地方法院檢察署檢察官
    被      告  甲○○
右列被告因偽造文書案件，經檢察官提起公訴 (八十八年度偵字第七五二一號)，本
院判決如左：
    主  文
甲○○共同連續行使偽造私文書，足以生損害於公眾，累犯，處有期徒刑伍月。
    事  實
一、甲○○曾於八十一年間因恐嚇案件，經本院判處有期徒刑六月，又於同年間因竊
    盜案件，經本院判處有期徒刑六月，嗣前開二罪經定執行刑為十一月，於八十二
    年三月二十一日執行完畢；復於八十三年間因違反麻醉藥品管理條例案件，經本
    院判處有期徒刑六月，於八十四年四月十三日執行完畢；又於八十三年間因妨害
    家庭案件，經台灣台南地方法院判處有期徒刑一年二月，於八十五年十二月三十
    一日假釋，甫於八十六年四月六日縮刑期滿執行完畢，猶未知悔改，明知成年人
    王啟明於八十六年四月十一日，在址設臺北縣汐止市○○路○段之王牌保齡球館
    ，交付之如附表所示之統一發票六紙，係將未中獎之統一發票收執聯之發票號碼
    及襯底斜紋予以擦拭塗改，重新印製中獎號碼及襯底斜紋，以與當年度二月份統
    一發票開獎結果相符，而偽造成中獎之統一發票，係偽造之私文書。二人乃基於
    共同意圖為自己不法所有、行使偽造私文書之概括犯意聯絡，共同連續持前開偽
    造之中獎統一發票，於附表所示之時間、地點，至各該銀行，並由甲○○提示予
    銀行職員而行使之，使各銀行之承辦行員陷於錯誤，誤信為得獎之統一發票而分
    別給付如附表所示之獎金，足以生損害於國庫，二人計詐取新台幣（下同）二萬
    四千元之款項。
二、案經財政部租稅教育及宣傳推廣小組函送臺灣臺北地方法院檢察署偵辦，臺灣臺
    北地方法院檢察署呈請臺灣高等法院檢察署檢察長令轉臺灣士林地方法院檢察署
    檢察官偵查起訴。
    理  由
一、訊據被告甲○○，固坦承自王啟明處取得右揭統一發票六紙，與王啟明共同於附
    表所示時、地持以兌換獎金，並取得二萬四千元之款項等情不諱，惟辯稱：伊不
    知該統一發票係經塗改云云。惟查：如附表所示之統一發票六紙，經詳加比對其
    發票號碼字體及襯底斜紋之印製方式，與正常發票均有不同，乃將真正發票之發
    票號碼及襯底斜紋，予以擦拭塗改，並重新印製中獎號碼及襯底斜紋等情，有財
    政部租稅教育及宣傳推廣小組八十八年八月十六日臺稅宣發第八八０六九九七一
    號函及該小組八十八年十一月二十九日臺稅宣發第八八一一七一六六一號函在卷
    可稽，復有該偽造之統一發票六紙附卷可佐，是該統一發票確係偽造自堪認定。
    次查上開發票乃王啟明於同時地給予被告一節，業據被告自承在卷，而上開六紙
    發票係被告於同日（即八十六年四月十一日），分赴台北縣汐止市及台北市內湖
    區之如附表所示之六家分行提領等情，則有卷附上開發票上銀行之章戳可參，被
    告既同時取得上開六紙發票，復於同一日兌領中獎金額，竟分至汐止及內湖之不
    同銀行兌換，其情在在與常理相違，足見被告對該統一發票係經偽造者應有認識
    。綜上，本件事證明確，被告犯行洵堪認定，應依法論科。
二、按統一發票乃稅捐稽徵機關印製發給核定之商號，於出售貨物時，依照格式填載
    出售貨物品名、金額及銷貨之商號，作為稽徵機關課徵稅額之依據，因此統一發
    票本質上仍屬銷貨商號製作之私文書，而非有價證券。至於統一發票可憑票對獎
    ，乃稅捐稽徵機關為鼓勵消費者索取統一發票所採行之措施，不影響統一發票為
    私文書之性質。又刑法所謂變造，係指將文書內容予以變更而言。經查前開統一
    發票，其原號碼並未中獎，一經改造使與中獎號碼相符後，即能行使領取獎項之
    權利，自屬偽造而非變造（最高法院四十一年度台上字第九六號判例參照）。起
    訴書犯罪事實欄認定為變造私文書，尚有未洽，惟因，屬於同一基本事實，本院
    仍得加以審判。是核被告所為，係犯刑法第二百十六條行使同法第二百十條之偽
    造私文書，足以生損害於公眾之罪，及同法第三百三十九條第一項之詐欺取財罪
    。被告與成年人王啟明間，就前揭行使偽造私文書、詐欺犯行，有犯意聯絡及行
    為分擔，均為共同正犯。又其先後六次行使偽造私文書及詐欺取財犯行，均時間
    緊接，所犯構成要件亦復相同，顯係基於概括之犯意反覆為之，俱為連續犯，各
    應論以一罪，並依此加重其刑。被告有事實欄所載之犯罪科刑執行情形，有台灣
    高等法院檢察署刑案紀錄簡覆表一份在卷可稽，其於刑之執行完畢五年內再犯本
    件有期徒刑以上之罪，為累犯，應依刑法四十七條之規定加重其刑，並依法遞加
    重之。至其所犯前開二罪，復具有方法結果之牽連關係，依刑法第五十五條規定
    ，應從一重按行使偽造私文書罪處斷。爰審酌被告前有多次前科紀錄，素行非佳
    ，及其犯罪動機、目的、手段、犯罪次數，所詐得之金額，及其犯後態度等一切
    情狀，量處如主文所示之刑，以資懲儆。
三、扣案被告行使之偽造統一發票六紙，業經被告提出而行使之，已非被告所有，自
    無庸宣告沒收，附此敘明。
據上論斷，應依刑事訴訟法第二百九十九條第一項前段，刑法第二十八條、第五十六
條、第二百十六條、第二百十條、第三百三十九條第一項、第五十五條、第四十七條
，罰金罰鍰提高標準條例第一條前段，判決如主文。
本案經檢察官李學玨到庭執行職務
中        華        民        國    八十九    年    二    月    二十九  日
                                  臺灣士林地方法院刑事第四庭
                                          法  官  江  翠  萍
右正本證明與原本無異。
如不服本判決，應於判決送達後十日內，向本院提出上訴狀。
                                          書記官  陳  淑  女
中        華        民        國    八十九    年    三    月      二    日
附錄本案論罪科刑法條全文
刑法第二百十六條：
行使第二百十條至第二百十五條之文書者，依偽造、變造文書或登載不實事項或使登
載不實事項之規定處斷。
刑法第二百十條：
偽造、變造私文書，足以生損害於公眾或他人者，處五年以下有期徒刑。
附表：
┌──┬────────┬──────────┬────┬────┐
│編號│甲○○提出變統一│發    票    號    碼│提領日期│提領金額│
│    │發票，向之領款之│暨給付發票之商行及公│        │        │
│    │銀行            │司                  │        │        │
├──┼────────┼──────────┼────┼────┤
│ 一 │萬通商業銀汐止分│ＧＱ00000000│86.4.11 │肆 仟 元│
│    │行              │富群超商股份有限公司│        │        │
│    │                │                    │        │        │
├──┼────────┼──────────┼────┼────┤
│ 二 │彰化商業銀汐止分│ＧＱ00000000│86.4.11 │肆 仟 元│
│    │行│富群超商股份有限公司│        │        │
├──┼────────┼──────────┼────┼────┤
│ 三 │華僑銀行內湖分行│ＧＱ00000000│86.4.11 │肆 仟 元│
│    │                │統一超商股份有限公司│        │        │
│    │                │                    │        │        │
├──┼────────┼──────────┼────┼────┤
│ 四 │泛亞銀行汐止分行│ＧＱ00000000│86.4.11 │肆 仟 元│
│    │                │太平洋崇光百貨股份有│        │        │
│    │                │限公司              │        │        │
├──┼────────┼──────────┼────┼────┤
│ 五 │台北企銀內湖分行│ＧＱ00000000│86.4.11 │肆 仟 元│
│    │                │太平洋崇光百貨股份有│        │        │
│    │                │限公司              │        │        │
├──┼────────┼──────────┼────┼────┤
│ 六 │第一商業內湖分行│ＧＱ00000000│86.4.11 │肆 仟 元│
│    │                │太平洋崇光百貨股份有│        │        │
│    │                │限公司              │        │        │
└──┴────────┴──────────┴────┴────┘


司法院資訊處製作；財團法人民間司法改革基金會備份。
